臺灣南投地方法院刑事裁定
111年度聲字第112號
聲  請  人  柯純章


上列聲請人因不服臺灣南投地方檢察署檢察官所為扣押物發還之
處分，聲請撤銷原處分，本院裁定如下：
    主  文
聲請駁回。
    理  由
一、聲請意旨略以：抗告人在民國106年7月9日違反森林法案件
    ，當天並未提示搜索票卻扣押我所有的藝術品，其中於93年
    間向客人購買兩個大聚寶盆跟三支大隻漂流木及四、五隻小
    隻漂流木，其中有紅檜亦有扁柏，當時並未留下姓名住址，
    以現金買斷。抗告人將木頭加工製作成聚寶盆等藝術品後，
    就一直放在家中。而在106年度偵字第3402、4001、4002、4
    365、4466號起訴書中提到，『且扣案之物係在抗告人所經營
    之加工廠內扣得，抗告人本以木雕加工為業，是抗告人所辯
    扣案之物大多為其他客人所有委託加工之詞，乃與常情無違
    ，是依罪證有疑、利於被告之刑事訴訟法原則，上開森林主
    、副產物，既無積極證據可證上開扣押物係屬國有林地內非
    法盜伐或盜採而得之贓物，當核與刑法收受贓物罪之構成要
    件有間，尚難以該罪相繩。是此部分除警方扣案之證據外，
    並無其他足資補強之證據，亦不能排除係其他原因取得之可
    能，應認被告此部分犯罪嫌疑不足，然此部分與前開經起訴
    部分，為事實上一罪關係，爰不另為不起訴之處分』。臺灣
    南投地方檢察署扣押抗告人藝術品計89件，扣押編號8-18、
    8-22、8-30、8-2、8-70、8-73、8-74、8-75、8-76、8-80
    、8-81、8-85、8-86、8-6、8-82、8-87、8-8至8-15計24件
    已遭扣押拍賣完畢，拍賣所得已歸還行政院農業委員會林務
    局南投林區管理處在案，惟未拍賣之扣押物剩餘65件中，有
    越南檜木，也有古時的樑柱及漂流木所製作之聚寶盆，時間
    已逾17年之久，抗告人無法舉證來源，林務局亦無法證明為
    該局所有之產物。依刑事訴訟法第142條扣押物若無留存之
    必要者，不待案件終結，應以法院之裁定或檢察官命令發還
    之；其係贓物而無第三人主張權利者，應發還被害人。扣押
    物因所有人、持有人或保管人之請求，得命其負保管之責，
    暫行發還，爰請求發還扣押物。
二、按對於檢察官所為關於扣押或扣押物發還之處分有不服者，
    受處分人得聲請所屬法院撤銷或變更之；聲請期間為5日，
    自為處分之日起算，其為送達者，自送達後起算；又前條聲
    請，應以書狀敘述不服之理由，提出於該管法院為之；前開
    所屬法院認聲請有不合法律上之程式或法律上不應准許或其
    聲請權已經喪失者，應以裁定駁回之（刑事訴訟法第416 條
    第1項第1款、第3項、第4項準用同法第411條第1項前段規定
    、第417條規定參照）。
三、聲請人於110年9月22日具狀向臺灣南投地方檢察署（下稱南
    投地檢署）檢察官聲請發還如聲請意旨所載遭扣押之物品，
    嗣經檢察官以110年12月24日投檢云律110執聲他508字第110
    9025520號函覆因所有人未能提出扣案扁柏合法來源，不宜
    發還，請行政院農業委員會林務局南投林區管理處依法處理
    ，此經調取南投地檢署110年度執聲他字第508號卷查核屬實
    。
四、嗣聲請人於111年1月15日具狀向南投地檢署提出刑事抗告狀
    （此刑事抗告狀並未轉送本院），經南投地檢署以111年1月
    27日投檢云律111執聲他33字第1119001911號函覆聲請人如
    對扣押命令不服應向法院提起，聲請人始於111年2月11日另
    具狀向本院提起抗告（應為準抗告），並由本院於111年2月
    14日以本件111年度聲字第112號準抗告案件受理，此經本院
    調取南投地檢署111年度執聲他字第33號卷查核屬實，並有
    聲請人之刑事抗告狀附本院卷可憑。而聲請人係針對南投地
    檢署110年12月24日投檢云律110執聲他508字第1109025520
    號函不服，此亦經聲請人到庭陳述明確，是聲請人如不服上
    開處分（即110年12月24日投檢云律110執聲他508字第11090
    25520號函），應該處分送達生效之翌日起算5日（加計在途
    期間）向本院提起聲請撤銷或變更檢察官上開之處分（即提
    起準抗告）。而由聲請人於111年1月15日向南投地檢署所提
    起之刑事抗告狀中已附有南投地檢署110年12月24日投檢云
    律110執聲他508字第1109025520號函，可認聲請人已於111
    年1月15日前已收受前開110年12月24日投檢云律110執聲他5
    08字第1109025520號函，而聲請人於111年2月11日始向本院
    提起準抗告，並由本院於111年2月14日受理，有刑事抗告狀
    上所蓋本院收文收狀章足參。是聲請人所為之聲請（即準抗
    告）顯已逾刑事訴訟法第416條第3項所規定之聲請期間（加
    計在途期間），其聲請權已經喪失，本案聲請應予駁回。
五、依刑事訴訟法第416條第4項、第411條前段，裁定如主文。
中　　華　　民　　國　　111 　年　　4 　　月　　28　　日
            刑事第四庭  審判長法  官    黃益茂
                              法  官    蔡霈蓁
                              法  官    林昱志
以上正本證明與原本無異。
本裁定不得抗告。
                              書記官    黃馨儀
中　　華　　民　　國　　111 　年　　4 　　月　　28　　日